【裁判字號】    89,易,617
【裁判日期】    890526
【裁判案由】    贓物
【裁判全文】
臺灣板橋地方法院刑事判決                          八十九年度易字第六一七號
    公  訴  人  臺灣板橋地方法院檢察署檢察官
    被      告  甲○○
右列被告因贓物案件，經檢察官提起公訴（八十八年度偵字第二四四四Ｏ號），本院
判決如左：
    主  文
甲○○收受贓物，處有期徒刑柒月，緩刑肆年。
    事  實
一、甲○○於民國八十八年十月間某日，在台北縣中和市○○路三Ｏ五巷三弄一之四
    號前，明知綽號「阿華」之成年男子（真實姓名、年籍資料均不詳）所交予其之
    引擎號碼ＶＱ00000000Ａ（原車牌號碼為Ｍ五─七三六八號）懸掛偽造
    車牌號碼Ｖ二─七八九六號之自用小客車（甲○○對懸掛之車牌係偽造一節並不
    知情），原係千主興業有限公司所有，由吳金主實際保管使用，於八十八年九月
    廿四日上午十時許，在彰化縣和美鎮○○路武當宮前遭不詳人士竊取，屬來路不
    明之贓物，竟仍予以收受使用，嗣於八十八年十一月三日晚間六時許，甲○○駕
    駛上開贓車行經台北縣中和市○○路高速公路橋下時，為警當場查獲。
二、案經台北縣警察局板橋分局報請台灣板橋地方法院檢察署檢察官偵查起訴。
    理  由
一、訊據被告甲○○坦承有於上開時地自綽號「阿華」處收受前揭自用小客車，惟辯
    稱：因「阿華」欠伊新台幣（下同）二十萬元債款，故交付該車與伊使用，伊不
    知該車係贓車云云。經查，前揭引擎號碼ＶＱ00000000Ａ（原車牌號碼
    為Ｍ五─七三六八號）之ＮＩＳＳＡＮ牌自用小客車係千主興業有限公司所有，
    由吳金主實際保管使用，於上開時地失竊等情，業據被害人吳金主於警訊指述明
    確，並有「車輛竊盜、車牌失竊資料個別查詢報表─查詢車輛認可資料」、贓物
    認領保管單各一紙（附於偵查卷第十二頁、第二十六頁），足見上揭機車為失竊
    之贓物無訛。次查，被告坦承綽號「阿華」交予其之行車執照上記載車輛所有人
    係「蔡淑如」（詳後述），且「阿華」稱蔡淑如係其朋友等語，然衡諸情理，一
    般常人豈能擅將友人之車輛質押他人？況且上開自用小客車市價約百萬元，被告
    對「阿華」之債權僅二十萬元，二者差距甚大，被告辯稱不知上開自用小客車係
    贓物云云，顯係卸責之詞，不足採信。綜上所述，應認被告確有贓物之認識。本
    件事證已甚明確，被告犯行洵堪認定。
二、上開自用小客車上所懸掛車牌號碼「Ｖ二─七八九六」之車牌二面及扣案「蔡淑
    如」行車執照均係偽造一節，有運圓企業有限公司八十九年四月八日運牌鑑字第
    八九０四０七０三號函檢送之鑑定報告書，及永豐紙業股份有限公司八十九年四
    月十日永紙總字第Ｏ二八號函附於本院審理卷可憑，並經「Ｖ二─七八九六」號
    車主蔡淑如於警訊中指述甚詳，是上開車牌二面及行車執照均係偽造一節，應無
    疑義。惟訊之被告甲○○堅決否認知悉該車牌二面、行車執照係偽造，辯稱：伊
    不知車牌係偽造的等語。查，經本院調取上開車牌二面、行車執照以肉眼觀察之
    結果，外觀上無明顯偽作之處，尚無從遽以判斷該車牌、行車執照之真偽，且依
    據前開鑑定報告書記載，該偽造車牌與真牌有四不相符之處：「一、字體與真牌
    不相符。二、四周Ｒ角與真牌不相符。三、底色漆與真牌不相符。四、四孔動毛
    頭與真牌不相符。」，有上開鑑定報告書在卷可參。又依據永豐紙業股份有限公
    司前開回函說明：「車號Ｖ２─７８９６汽車行照並無防偽措施，且其印刷方式
    與本公司不同，非本公司所生產」，有前開函件可資參照，是故，倘非經過專業
    人士之判斷，一般人尚難分辨該車牌、行車執照之真偽，是被告甲○○辯稱：不
    知車牌、行車執照係偽造一節，應合於常情，堪以採信，被告甲○○應無行使前
    開偽造文書之犯行，併此敘明。
三、核被告所為，係犯刑法第三百四十九條第一項之收受贓物罪。爰審酌被告犯罪之
    動機、目的、手段、所生危害、犯罪所得及犯罪後態度等一切情狀，量處如主文
    所示之刑，以資懲儆。又被告前未曾受有期徒刑以上刑之宣告，有台灣高等法院
    檢察署刑案紀錄簡覆表一件在卷可憑，其因一時失慮，偶罹刑典，事後已深表悔
    悟，態度良好，經此刑之宣告後，應知警惕而無再犯之虞，本院因認暫不執行其
    刑為當，予以宣告緩刑四年，以啟自新。公訴人雖以被告事後藉詞矯飾，不願配
    合供出竊盜原兇等情，具體求處量刑有期徒刑十月，以資懲戒。惟查，被告於本
    院訊問時供陳「阿華」之行動電話為0000000000，嗣經本院向台灣大
    哥大股份有限公司函查之結果，上開門號申請時間自八十八年十月廿五日起至八
    十九年一月八日止，因欠費拆機，租用人係「乙○○、住台北市○○路○段四七
    八巷十九弄二十號」，有台灣大哥大股份有限公司八十九年四月十二日回函及檢
    附之查詢資料一紙、申請資料二紙、身分證正反面影本各一紙附於本院審理卷可
    參。本院依上開地址傳訊「乙○○」，該次開庭通知因「查無此巷」遭退回，有
    本院送達公文封一件可憑，經提示「乙○○」之身分證證反面影本予被告甲○○
    ，被告則供稱該名「乙○○」並非「阿華」之人。再經本院依照上開「乙○○」
    之身分證號碼調取其戶政資料，發現戶政機關登記身分證號碼「Ｚ000000
    000」之乙○○其年籍資料與上開「乙○○」身分證影本上所記載之出生年月
    日、配偶、地址、父母欄內容全然不相同，有法務部戶役政連結作業系統查詢表
    一紙在卷可稽，顯見上開「乙○○」身分證應係經變造或偽造，亦即使用上開行
    動電話之不詳男子確實使用變造或偽造之證件申辦門號，以逃避追緝，故本院雖
    未能查知「阿華」究係何人，惟因其係使用不實證件資料申請電話使用，自難認
    被告甲○○係不願配合供出「阿華」之人，本院認公訴人求處之刑期尚嫌過重，
    爰量處如主文所示之刑，併諭知緩刑四年，附此敘明。
據上論斷，應依刑事訴訟法第二百九十九條第一項前段，刑法第三百四十九條第一項
、第七十四條第一款，罰金罰鍰提高標準條例第一條前段，判決如主文。
本案經檢察官陳明珠到庭執行職務
中      華      民      國      八十九      年      五    月    廿六    日
                                  臺灣板橋地方法院刑事第三庭
                                          法  官  連育群
右正本證明與原本無異。
如不服本判決，應於判決送達後十日內，向本院提出上訴狀。
                                          書記官  蘇恩慶
中      華      民      國      八十九      年      五    月    三十一  日
附錄本案所犯法條全文
刑法第三百四十九條
收受贓物者，處三年以下有期徒刑、拘役或五百元以下罰金。
搬運、寄藏、故買贓物或為牙保者，處五年以下有期徒刑、拘役或科或併科一千元以
下罰金。
因贓物變得之財物以贓物論。


司法院資訊處製作；財團法人民間司法改革基金會備份。
